臺灣高等法院刑事裁定　　　　　　　　　96年度抗字第1459號
抗　告　人
即　自訴人　乙○○
自訴代理人　陳昆明律師
被　　　告　甲○○
上列抗告人因自訴被告誣告案件，不服臺灣臺北地方法院，中華
民國96年11月28日所為裁定（96年度自字第111號），提起抗告
，本院裁定如下：
    主  文
原裁定撤銷，發回臺灣臺北地方法院。
    理  由
一、原裁定略以：本件抗告人即自訴人乙○○固以被告甲○○身
    為益鼎工程股份有限公司（下稱益鼎公司）之負責人，明知
    自訴人以茂光電股份有限公司（下稱展茂光電公司）負責人
    身分於民國96年3月30日及同年5月2日兩次依法公告之重大
    訊息內容均係事實，竟意圖使自訴人受刑事處罰，而於96年
    5月18日以益鼎公司名義向法院自訴乙○○誹謗，因認被告
    涉有誣告云云，然觀諸益鼎公司所提之自訴狀，既係以益鼎
    公司之名義提起自訴，而非以被告個人名義所為，顯見被告
    並非前開自訴誹謗案件之行為人，參以本件復無其他積極證
    據足認被告涉有誣告犯行，因認本件犯罪嫌疑尚有不足，爰
    依法駁回乙○○之自訴云云。
二、按自訴案件，依刑事訴訟法第326條第3項規定，法院或受命
    法官，得於第一次審判期日前，訊問自訴人、被告及調查證
    據，訊問及調查結果，如認為案件有刑事訴訟法第252條、
    第253條、第254條之情形者，得以裁定駁回其自訴。惟為維
    護自訴人之權益，最初受理自訴案件之地方法院自應確實就
    自訴之事實及罪名訊問兩造，使自訴人、被告具體表示意見
    ，俾調查證據之結果，仍認犯罪嫌疑不足者，始得依上開規
    定裁定駁回自訴。又以法人為刑事被告者，除有明文規定外
    ，在實體法上不認其有犯罪能力，於程序法上亦不認其有當
    事人能力，故以法人為被告而起訴，其程序即屬違背規定，
    應依法為不受理之判決。而刑法第169條之誣告罪，並未有
    處罰法人之特別規定，其處罰之對象應以自然人為限（最高
    法院83年台上字第2610號判決參照）。
三、經查：觀諸本件自訴狀所載，抗告人乙○○係以益鼎公司對
    其提起誹謗自訴案之行為，已然構成誣告行為為由，因而以
    益鼎公司之負責人甲○○為被告提起本件自訴，揆諸上開說
    明，因益鼎公司為法人，本不具犯罪能力，是以乙○○乃以
    益鼎公司之負責人作為本件被告，於法尚無未合，是原裁定
    徒以被告非前開誹謗自訴案之行為人，即認被告無誣告情事
    云云，尚嫌速斷。此外，原裁定對於自訴人所提之諸證據得
    否作為犯罪證明之用等情，均未見論述，如何得認本件犯罪
    嫌疑尚有不足？因認，自訴人抗告意旨指摘原裁定不當，為
    有理由，應由本院予以撤銷，並發回原審法院查明後，另為
    妥適之處理。
據上論斷，依刑事訴訟法第413條，裁定如主文。
中　　華　　民　　國　　96　　年　　12　　月　　31　　日
 　　　　　　　　刑事第二庭審判長法　官  呂丹玉
　       　　　　　　　          法　官  李麗玲
  　 　　　　　　　　　　　      法　官  林恆吉
以上正本證明與原本無異。
不得抗告。
                                 書記官  陳盈璇
中　　華　　民　　國　　97　　年　　1 　　月　　2 　　日
